臺灣彰化地方法院交通事件裁定　　　　96年度交聲字第428號
原處分機關　交通部公路總局臺中區監理所彰化監理站
異　議　人　甲○○
即受處分人（原名蔡純純）
上列受處分人因違反道路交通管理處罰條例案件，對於交通部公
路總局臺中區監理所彰化監理站民國96年5 月21日所為之處分（
彰監四字第裁64─ZCB061308 號裁決書）聲明異議，本院裁定如
下：
    主  文
原處分撤銷。
甲○○不罰。
    理  由
一、原處分機關略以：內政部警政署國道公路警察局第三警察隊
    於95年11月10日以第ZCB061308 號違規通知單，逕行舉發車
    主甲○○（原名蔡純純）所有之9476-JW 號自小客車於95年
    10月19日10時53分許，在國道一號北向201.3 公里處，因「
    汽車行駛高速公路速度超過規定最高速限 (未滿20公里)」
    而違規。嗣由原處分機關於96年5 月21日以彰監四字第裁64
    -ZCB061308號裁決書，裁處異議人罰鍰4,500 元，並記違規
    點數1 點，於法應無不合等語。
二、聲明異議意旨略以：異議人所有車牌號碼9476-JW 轎車，係
    福特廠牌、淺藍色車身，而原舉發單位拍照舉發之車輛，其
    車型外觀及車身顏色（銀色），均與異議人之車輛不符；且
    所舉發之違規時間，異議人並未駕駛汽車於高速公路，顯非
    異議人違規，爰聲請撤銷等語。
三、按法院受理交通事件，準用刑事訴訟法之規定，道路交通管
    理處罰條例第89條前段定有明文，是刑事訴訟法第154條「
    犯罪事實應依證據認定之，無證據不得推定其犯罪事實。」
    規定及最高法院40年台上字第第86號判例所揭示「事實之認
    定，應憑證據，如未能發現相當證據，或證據不足以證明，
    自不能以推測或擬制之方法，為裁判基礎。」之旨，於法院
    審理行為人違反道路交通管理處罰條例案件時，當有其適用
    。又最高法院76年台上字第4986號判例「認定犯罪事實所憑
    之證據，雖不以直接證據為限，間接證據亦包括在內，然而
    無論直接證據或間接證據，其為訴訟上之證明，須於通常一
    般之人均不致有所懷疑，而得確信其為真實之程度者，始得
    據為有罪之認定，倘其證明尚未達到此一程度，而有合理之
    懷疑存在而無從使事實審法院得有罪之確信時，即應由法院
    為諭知被告無罪之判決。」，所揭示刑事訴訟法上法院認定
    事實之最重要原則之一－即認定被告有罪，就該有罪事實不
    能有任何之合理懷疑存在之原則於法院審理行為人違反道路
    交通管理處罰條例案件時，當有其適用，易言之，法院於審
    理行為人違反道路交通管理處罰條例案件，當踐行完畢調查
    證據之程序後，為事實之認定時，如就原處分機關所認定之
    行為人違規之事實仍有合理之訴訟上懷疑，而無法百分之百
    確信行為人確有該當於道路交通管理處罰條例各該處罰條文
    之構成要件事實時，此際即應依訴訟上之待證事實「倘有懷
    疑，則從被告之利益作解釋」之證據法則，作對受處分人有
    利之認定。
四、本件原處分機關係以舉發機關即內政部警政署國道公路警察
    局第三警察隊所製發之舉發通知單及測速採證照片為裁處之
    論據，然異議人即受處分人甲○○堅詞否認違規情事並辯稱
    ：舉發機關所拍照之車輛車型及車身顏色均與伊之車輛不同
    ，且伊於舉發當日並未駕駛車輛於舉發地點等語。經查：本
    件異議人即受處分人甲○○（原名蔡純純）所有之9476- JW
  　號自用小客車與違規採證照片上之違規車輛車牌號碼固屬相
    同，惟經檢視採證照片暨查核後，認採證照片上之車輛與異
    議人所有之9476-JW 號車輛，其車輛之特徵、登記之車型及
    車體顏色均明顯不同，此有舉發本件違規之採證照片1 張及
    異議人提出之車輛照片2 張在卷可稽，顯見舉發機關據以舉
    發之違規車輛，是否確係異議人之車輛，已有可疑。且據原
    處分機關回覆本院之函文稱：「9476-JW 號車自78年4 月12
    日領牌迄今，車身顏色皆為淺藍色，並未曾變更」等語說明
    在案，此有原處分機關96年6 月20日中監彰字第0960014009
    號函暨檢送之車輛車籍、異動歷史查詢報表各1 份在卷可參
 　 ，益徵本件懸掛9476-JW 號車牌之違規車輛應非異議人所有
    ，異議人上開辯解應非無據。再參酌近年不肖分子偽造、變
    造車牌猖獗，甚至竊車後將車牌偽造、變造成相似字母、數
    字之情形，亦時有所聞，依現存卷證資料，異議人之車牌非
    無遭他人偽造冒用之可能性。本件裁決既有車牌遭不明人士
    偽造冒用之合理懷疑存在，復以並無其他積極證據足以證明
    異議人所有之車輛有前揭違規之行為，依前揭訴訟上之待證
    事實「倘有懷疑，則從被告之利益作解釋」之證據法則，自
    應作對異議人有利之認定，因認其所為上開辯解為屬可採。
五、綜上所述，本件違規採證測速照片中之違規車輛，核與異議
    人所有之9476-JW 號自用小客車明顯有異，依前揭判例意旨
    ，自不得率爾認定異議人有上述交通違規之行為。從而，本
    件舉發尚有瑕疵，無法使本院確信異議人有上開違規之事實
    ，原處分機關未予詳查，遽對異議人為前開裁決，即難認為
    允當，自應由本院將原處分撤銷，改諭知異議人不罰，以資
    適法。
六、據上論斷，應依道路交通案件處理辦法第20條前段，裁定如
    主文。
中　　華　　民　　國　　96　　年　　7 　　月　　20　　日
                  交通法庭  法  官  簡婉倫
以上正本證明與原本無異。
如不服本裁定，應於裁定送達後5日內向本院提出抗告狀 (須附
繕本)。
中　　華　　民　　國　　96　　年　　7 　　月　　20　　日
                            書記官
